【裁判字號】    99,重訴,127
【裁判日期】    990513
【裁判案由】    損害賠償
【裁判全文】
臺灣士林地方法院民事裁定             99年度重訴字第127號
原      告  甲○○
            丁○○
被      告  丙○○
上列當事人間因刑事過失致死等案件提起附帶民事訴訟請求損害
賠償事件，經本院刑事庭移送前來，本院裁定如下：
    主  文
原告對於被告丙○○部分之訴及該部分假執行之聲請均駁回。
上開駁回部分訴訟費用由原告負擔。
    理  由
一、按刑事訴訟法第487 條第1 項所定附帶民事訴訟之被告，除
    刑事被告外，固兼及於依民法負損害賠償責任之人。惟附帶
    民事訴訟之原告所主張之共同加害人，必以在刑事訴訟程序
    中經認定係共同侵權行為之人，或因刑事被告行為，無待於
    自己為任何行為，即當然負損害賠償責任之人，類如僱用人
    或法定代理人，始得謂為依民法負賠償責任之人，否則對之
    提起附帶民事訴訟，即難謂為合法。又附帶提起之民事訴訟
    ，如不合於上開法條所定之要件者，縱於刑事庭依刑事訴訟
    法第504 條第1 項將附帶之民事訴訟移送於民事庭後，亦不
    得將關於民事訴訟之法規，溯及於附帶提起民事訴訟之時，
    而予適用，仍應認其起訴為不合法，法院當以裁定駁回之。
二、本件原告於本院98年度審交易字第538 號過失致人於死等刑
    事案件提起附帶民事訴訟，主張被告乙○○於民國98年9 月
    4 日晚間11時許，因酒後駕車及未注意車前狀況，撞擊中央
    分隔島，導致同車後座之被害人吳承儒因此彈出車外傷重不
    治死亡，被告丙○○明知其弟即被告乙○○未領有駕駛執照
    ，仍將其所有車號8K-1661 號自用小客車交由被告乙○○駕
    駛，違反道路交通管理處罰條例第21條、第28條規定，乃違
    反保護他人之法律，依民法第184 條第2 項規定，推定為有
    過失，依民法第185 條第1 項規定，被告應連帶負損害賠償
    責任等語，並聲明：(一)被告應連帶給付原告甲○○新臺幣85
    0 萬2,902 元、原告丁○○新臺幣872 萬元，及自被害人吳
    承儒死亡之翌日即98年9 月6 日起至清償日止，按年息5 ％
    計算之利息。(二)願供擔保請准予宣告假執行。
三、經查本件共同被告乙○○因過失致被害人吳承儒死亡之犯罪
    事實，固經起訴後判決有罪，此有本院刑事庭98年度審交易
    字第538 號判決，在卷可稽。惟該刑事判決僅認定被告乙○
    ○有犯罪行為，被告丙○○則非刑事被告，無犯罪事實可言
    ，且依據原告起訴狀所載，乃主張被告丙○○應就其將汽車
    借予無駕駛執照之被告乙○○駕駛之自己行為負責，非依何
    民法規定應就被告乙○○犯罪行為當然負賠償責任之人，是
    原告對於被告丙○○提起本件附帶民事訴訟，雖經刑事庭裁
    定移送前來，依上揭說明，仍應認其起訴為不合法，應予駁
    回。上開駁回部分，原告所為假執行之聲請即失所附麗，應
    併予駁回。至其餘關於原告對共同被告乙○○部分之訴，則
    由本院續行審理，附此敘明。
四、依民事訴訟法第249 條第1 項第6 款、第95條、第78條，裁
    定如主文。
中    華    民    國    99    年    5     月    13    日
                  民事第二庭  法  官  蕭錫証
以上正本證明與原本無異。
如對本裁定抗告，應於裁定送達後10日內向本院提出抗告狀。
中    華    民    國    99    年    5     月    13    日
                              書記官  林立原

司法院資訊處製作；財團法人民間司法改革基金會備份。
